【裁判字號】    98,審訴,632
【裁判日期】    980826
【裁判案由】    毒品危害防制條例
【裁判全文】
臺灣士林地方法院刑事判決             98年度審訴字第632號
公  訴  人  臺灣士林地方法院檢察署檢察官
被      告  甲○○
上列被告因違反毒品危害防制條例案件，經檢察官提起公訴（98
年度毒偵字第1099號），被告為有罪之陳述，本院合議庭裁定改
行簡式審判程序，並判決如下：
    主  文
甲○○施用第一級毒品，累犯，處有期徒刑壹年壹月。
    事  實
一、甲○○前於民國88年間，因施用毒品案件，經臺灣臺北地方
    法院裁定送觀察勒戒後，認無繼續施用毒品之傾向，於88年
    6 月14日釋放出所，並由臺灣臺北地方法院檢察署檢察官於
    88年6 月14日以88年度偵字第12235 號為不起訴處分確定。
    嗣於88年再因施用毒品案件，經本院裁定送觀察、勒戒後，
    認有繼續施用毒品傾向，再經本院裁定送強制戒治，嗣因無
    繼續戒治之必要，由本院裁定停止戒治，所餘戒治期間交付
    保護管束，惟於保護管束期間因違反保護管束情節重大，復
    經本院裁定撤銷停止戒治，繼續執行強制戒治，於90年1 月
    21日強制戒治執行完畢釋放出所，上揭案件並經臺灣士林地
    方法院檢察署檢察官提起公訴，由本院以88年度訴字第679
    號判決處有期徒刑7 月確定，於90年9 月25日徒刑期滿執行
    完畢。甲○○復於91年間因施用毒品案件，經本院裁定令入
    戒治處所施以強制戒治，於92年12月27日執行完畢釋放出所
    ，上揭案件並經臺灣士林地方法院檢察署檢察官提起公訴，
    由本院以91年度訴字第603 號判決處有期徒刑10月確定，於
    93年10月26日縮刑期滿執行完畢。復於95年間再犯施用毒品
    案件，經本院以95年度訴字第21號判決處有期徒刑1 年，嗣
    經撤回上訴而確定。又因施用毒品案件，經本院以95年度訴
    字第994 號判決處有期徒刑10月確定，上開2 案嗣經減刑及
    定應執行有期徒刑11月確定，於96年9 月26日縮刑期滿執行
    完畢。再因施用毒品案件，經本院以97年度審訴字第360 號
    判決處有期徒刑8 月，嗣經臺灣高等法院以98年度上訴字第
    1394號判決上訴駁回確定。詎甲○○仍未戒除施用毒品之惡
    習，於前次強制戒治執行完畢後5 年內3 度再犯施用毒品罪
    ，經法院判處罪刑確定後，復基於施用第一級毒品海洛因之
    犯意，於98年5 月14日下午5 時30分許為警採尿往前回溯5
    日內之某時，在其位於臺北市○○區○○路97巷20號2 樓住
    處，以將海洛因摻水放入針筒注射右上臂之方式，施用海洛
    因1 次。嗣於98年5 月14日下午5 時許，在上址住處為警查
    獲，經採集其尿液送鑑驗，呈嗎啡類陽性反應，始悉上情。
二、案經臺北市政府警察局中正第二分局報請臺灣士林地方法院
    檢察署檢察官偵查起訴。
    理  由
一、前揭犯罪事實，業據被告甲○○於偵查中、本院準備程序及
    審理時供認不諱，又被告經警採集其尿液送檢驗結果，呈嗎
    啡陽性反應，有臺北市政府警察局偵辦毒品案件尿液檢體委
    驗單影本（編號：035256號）及臺灣尖端先進生技醫藥股份
    有限公司98年5 月27日編號AC78781 號濫用藥物檢驗報告各
    1 紙在卷可稽，足徵被告自白與事實相符。本件事證明確，
    被告犯行堪以認定。
二、按毒品危害防制條例係於92年7 月9 日修正公布，自93年1
    月9 日起施行。修正後已刪除二犯及三犯之規定，一改修法
    前繁雜之處遇程序，僅將施用毒品者簡化區分為初犯、再犯
    ，並認施用毒品者係屬病患性犯人，以觀察、勒戒戒除其身
    癮，並以強制戒治去除其心癮。經觀察、勒戒或強制戒治執
    行完畢釋放後，若係5 年後再犯該條例第10條施用毒品罪者
    ，與同條例第20條第1 項、第2 項關於「初犯」之處理方式
    相同，檢察官應先聲請法院裁定令被告入勒戒處所觀察、勒
    戒，並視有無繼續施用毒品傾向，決定應予釋放、為不起訴
    之處分，或應聲請法院裁定令入勒戒處所強制戒治；若係5
    年內「再犯」同條例第10條施用毒品罪者，依同條例第23條
    第2 項規定，檢察官則應依法起訴。觀諸該條例第20條第3
    項之修正理由：「觀察、勒戒或強制戒治五年後再犯者，顯
    見前所實施之觀察、勒戒或強制戒治已足以遮斷其施用毒品
    之癮，為期自新及協助其戒除毒癮，對此五年後再犯者，爰
    明定仍適用初犯之規定，先經觀察、勒戒、強制戒治之程序
    。」及同條例第23條第2 項之修正理由：「為配合簡化施用
    毒品犯之刑事處遇程序，並鑑於經觀察、勒戒或強制戒治執
    行完畢釋放後五年內再犯者，其再犯率甚高，原據以實施之
    觀察、勒戒及強制戒治既已無法收其實效，自應施以刑事處
    遇。」顯然如施用毒品者係前經觀察、勒戒或強制戒治等治
    療程序執行完畢5 年後，始再施用毒品之「初犯」，因前所
    執行之觀察、勒戒或強制戒治已足收戒除毒癮之效，自應重
    新執行觀察、勒戒或強制戒治等治療程序，並於治療程序執
    行完畢後，由檢察官為不起訴處分，毋庸對之追訴處罰；反
    之，在「再犯」之情形，因其先前所為治療程序顯未能收戒
    斷毒癮之效，且考量施用毒品者之再犯率偏高，乃簡化其刑
    事處遇程序，而逕予追訴處罰，不再施以治療程序。參酌上
    開立法理由，修正毒品危害防制條例就施用毒品者，祇於「
    初犯」及「五年後再犯」2 種情形，有其追訴條件之限制，
    及須於初犯經觀察、勒戒或強制戒治釋放後，5 年內均無施
    用毒品之行為，始能認其前所實施之觀察、勒戒或強制戒治
    已足遮斷毒癮，而得於5 年後再犯時，再予適用初犯之規定
    ，重行觀察、勒戒等程序。倘5 年內已經再犯，被依法追訴
    處罰，縱其第3 次（或第3 次以上）施用毒品之時間在初犯
    釋放5 年以後，即與「5 年後再犯」之情形有別，且因已於
    「5 年內再犯」，顯見其再犯率甚高，原實施觀察、勒戒或
    強制戒治，已無法收其實效，而無5 年戒斷期之存在，自無
    再經觀察、勒戒及強制戒治之必要，應由檢察官逕行起訴，
    始符新法修正之本旨（最高法院95年度台非字第59號判決參
    照）。查被告前因施用毒品案件，經觀察、勒戒及強制戒治
    後，於92年12月27日執行完畢釋放出所，並經臺灣士林地方
    法院檢察署檢察官提起公訴，由本院以91年度訴字第603 號
    判決處有期徒刑10月確定。復於95年間再犯施用毒品案件，
    經本院以95年度訴字第21號判決處有期徒刑1 年，嗣經撤回
    上訴而確定。又因施用毒品案件，經本院以95年度訴字第99
    4 號判決處有期徒刑10月確定。再因施用毒品案件，經本院
    以97年度審訴字第360 號判決處有期徒刑8 月，嗣經臺灣高
    等法院以98年度上訴字第1394號判決上訴駁回確定，有本院
    91年度訴字第603 號、95年度訴字第21號、95年度訴字第99
    4 號刑事判決書、臺灣士林地方法院檢察署刑案資料查註紀
    錄表及全國施用毒品案件紀錄表各1 份在卷可參，被告於強
    制戒治執行完畢釋放後，5 年內3 度再犯施用毒品罪，並經
    法院判處罪刑確定，本案被告係5 犯施用毒品罪，雖在前案
    強制戒治執行完畢釋放5 年後，但參照上述判決意旨，仍應
    予追訴處罰。按海洛因係毒品危害防制條例第2 條第2 項第
    1 款所稱之第一級毒品。核被告施用海洛因之行為，係犯毒
    品危害防制條例第10條第1 項之施用第一級毒品罪。被告持
    有海洛因進而施用，其持有海洛因之低度行為應為施用海洛
    因之高度行為所吸收，不另論罪。又被告有事實欄所述犯罪
    科刑執行情形，有臺灣高等法院被告前案紀錄表附卷可參，
    其於有期徒刑執行完畢後，5 年內故意再犯有期徒刑以上之
    本罪，應依刑法第47條第1 項之規定論以累犯，並加重其刑
    。爰審酌被告前有多次施用毒品前科，素行不佳，惟考量其
    僅施用海洛因1 次，及犯罪戕害自己身心健康，與犯罪後供
    認犯行之態度，並斟酌其於本案犯罪後起至98年6 月23日止
    有至臺北市立聯合醫院陽明院區接受美沙冬替代治療（見卷
    附診斷證明書）等一切情狀，量處如主文所示之刑。
據上論斷，應依刑事訴訟法第299 條第1 項前段、第273 條之1
第1 項，毒品危害防制條例第10條第1 項，刑法第11條前段、第
47條第1 項，判決如主文。
本案經檢察官翁偉倫到庭執行職務。
中    華    民    國    98    年    8     月    26    日
                  刑事第一庭法  官  周明鴻
以上正本證明與原本無異。
如不服本判決應於收受判決後10日內向本院提出上訴書狀，並應
敘述具體理由；其未敘述上訴理由者，應於上訴期間屆滿後20日
內向本院補提理由書（均須按他造當事人之人數附繕本）「切勿
逕送上級法院」。
                            書記官  丁梅芬
中    華    民    國    98    年    8     月    26    日
附錄論罪科刑法條：
毒品危害防制條例第10條第1項
施用第一級毒品者，處 6 月以上 5 年以下有期徒刑。


司法院資訊處製作；財團法人民間司法改革基金會備份。
